【裁判字號】    99,破,8
【裁判日期】    991027
【裁判案由】    宣告破產
【裁判全文】
臺灣高雄地方法院民事裁定                 99年度破字第8號
聲  請  人  乙○○
上列聲請人聲請宣告亞誠實業股份有限公司破產事件，本院裁定
如下：
    主  文
聲請駁回。
聲請程序費用由聲請人負擔。
    理  由
一、聲請意旨略以：聲請人為關係人亞誠實業股份有限公司（下
    稱亞誠公司）之代表人，亞誠公司截至民國98年1 月31日止
    ，資產價值僅為新台幣（下同）6,273,538 元（含運輸工具
    、設備、其他固定資產及未攤銷費用1,394,851 元、現金及
    存款81,230元、應收款2,441,354 元、留抵稅額5,370 元、
    存出保證金3,000 元、其他資產2,347,733 元），而未償債
    務金額達176,549,628 元，資產顯不足以清償債務，亦無力
    清償，爰依公司法第211 條第2 項及破產法第57條、第58條
    規定，聲請准予宣告亞誠公司破產等語。
二、按，破產，對於債務人不能清償債務者宣告之；破產管理人
    之報酬為財團費用；破產人及其家屬之必要生活費，視為財
    團費用；財團費用及財團債務，應先於破產債權，隨時由破
    產人依破產法之規定清償之；在破產宣告前，對於債務人之
    財產有質權、抵押權或留置權者，就其財產有別除權；有別
    除權之債權人，得不依破產程序行使其權利；破產宣告後，
    如破產財團之財產不敷清償財團費用及財團債務時，法院因
    破產管理人之聲請，應以裁定宣告破產終止，破產法第57條
    、第95條第1 項第3 款、第2 項、第97條、第108 條第1 項
    、第2 項、第148 條分別定有明文。故破產法第57條雖規定
    債務人不能清償債務時得宣告破產，然依同法第148 條規定
    之意旨，若債務人之財產雖可勉強組成破產財團，但如預見
    縱進行破產程序，該破產財團之財產顯仍不足清償破產財團
    費用及財團債務時，即應認無宣告破產之實益，而無待宣告
    破產後再另為宣告破產終止之必要，以避免無益程序之進行
    。次按，稅捐之徵收，優先於普通債權，稅捐稽徵法第6 條
    第一項定有明文；滯納金、利息、滯報金、短估金及罰鍰等
    除本法另有規定者外，準用本法有關稅捐之規定，但第六條
    關於稅捐優先對於罰鍰不在準用之列，稅捐稽徵法第49亦定
    有明文。故如債務人之資產已不足清償稅捐等優先債權，他
    債權人更無受償之可能，倘予宣告破產，反而須優先支付破
    產財團之管理、分配所生之費用及破產管理人之報酬等財團
    費用，將使破產財團之財產更形減少，優先債權人即稅捐機
    關之債權減少分配或無從分配，其他債權人更無在破產程序
    受分配之可能，顯與破產制度之本旨不合，有最高法院98年
    度第4 次民事庭會議決議可資參照。
三、經查：
（一）聲請人雖陳報亞誠公司現存之資產價值共計為6,273,538
      元，並提出財產及收入狀況說明書為證（卷第7 頁）。惟
      查聲請人雖陳報亞誠公司之車輛等運輸設備之價值為90,5
      47元、電話及傳真機等生財器具之價值為556,214 元、油
      壓高空作業車及電腦設備等其他固定資產之價值為744,37
      4 元部分，惟亞誠公司之上開財產取得時間大多於82年至
      88年間，且多屬車輛及機器設備等消秏物品，均使用十餘
      年，其殘值已不多，縱欲變賣，亦因已幾無交易價值，而
      無從變賣，難認有上開價值；又其申報亞誠公司有其他應
      收款2,441,354 元、其他資產2,347,733 元部分，未具體
      載明債務人姓名、地址及資產項目、年份，亦未提出任何
      證明，難認屬實，而經本院於99年9 月6 日命聲請人補正
      提出現有財產價值之鑑價報告、其他應收款及其他資產等
      之相關證明文件，以證明亞誠公司確有上開財產，聲請人
      迄今仍未補正，自難認亞誠公司確有上開財產存在，而無
      從將上開財產列入可構成破產財團之財產範圍。從而，亞
      誠公司之資產於扣除上開無從列入破產財團之財產範圍後
      ，應僅有93,316元。
（二）又聲請人陳報亞誠公司積欠合作金庫商業銀行股份有限公
      司（債權已出售予臺灣金聯資產管理股份有限公司，下稱
      金聯資產公司））等債權人共176,549,628 元，經本院核
      閱聲請人所提出之債權人清冊並向各債權人函詢結果，亞
      誠公司之債務金額計有積欠台灣金聯資產股份有限公司（
      下稱金聯公司）普通債權69,331,503元（有優先權之扺押
      權已因聲請法院拍賣而實現）、積欠高雄市稅捐稽徵處房
      屋稅、地價稅及使用牌照稅計2,216,275 元及罰鍰9,844
      元、積欠高雄市監理處汽車燃料使用費5,309 元及罰鍰1,
      800 元、積欠交通部公路管理局高雄區監理所汽車燃料使
      用費3,286 元、積欠財政部高雄市國稅局營利事業所得稅
      5,217 元，有金聯公司提出之陳報狀、本院電話記錄、臺
      灣屏東地方法院97年度執字第19301 號債權憑證、高雄市
      稅捐稽徵處高市稽機字第0982604563號函、高市稽管字第
      0992702085號函、高雄市監理處高市監四字第0980024076
      號函、交通部公路總局高雄區監理所高監自字第09800469
      02號函、財政部高雄市國稅局財高國稅徵字第0990021270
      號函在卷可積。是亞誠公司積欠上開債權人之債務至少有
      71,573,234元，堪以認定。至聲請人雖陳報亞誠公司尚積
      欠聲請人、甲○○（聲請人之妻）等股東借款債務5,709,
      19 2元、5,071,294 元，惟經本院於98年9 月21日通知聲
      請人補正債權證明資料，聲請人迄今亦未補正，則聲請人
      此部分主張，即非可採。
（三）綜上金額計算，聲請人所餘資產僅有93,316元，而積欠上
      開稅捐稽徵機關之營利事業所得稅、地價稅、使用牌照稅
      、燃料使用費、營利事業所得稅等稅捐之本稅（不含罰鍰
      ）債權則分別高達2,216,275 元、5,309 元、3,286 元、
      5,217 元，上開稅捐債權依法既應優先其他普通債權受償
      ，則亞誠公司所餘現有資產顯不足清償該應優先受償之稅
      捐債權，其他債權人無公平受償可能，倘宣告破產，勢須
      優先支付破產財團之管理、分配所生之費用及破產管理人
      之報酬等財團費用，將使破產財團之財產更形減少，徒使
      優先債權人即國稅局之債權減少分配，而其他債權人因仍
      無受分配之可能，亦屬無益，與破產制度之本旨不合，故
      本件難謂有宣告破產之實益。從而，聲請人之本件聲請為
      無理由，應予駁回。
四、依破產法第5 條，民事訴訟法第95條、第78條，裁定如主文
    。
中    華    民    國    99    年    10    月    27    日
                  民事第四庭    法  官  郭文通
以上正本係照原本作成
如對本裁定抗告須於裁定送達後10日內向本院提出抗告狀，並繳
納抗告費新臺幣1,000元
中    華    民    國    99    年    10    月    27    日
                                書記官  黃琬婷

司法院資訊處製作；財團法人民間司法改革基金會備份。
